【裁判字號】    99,聲再,70
【裁判日期】    990422
【裁判案由】    聲請再審
【裁判全文】
臺灣高等法院臺中分院刑事裁定          99年度聲再字第70號
再審聲請人
即受判決人  甲○○
上列聲請人因誣告案件，對於本院85年度上更(一)字第57號，中華
民國85年8 月13日第二審確定判決（臺灣臺中地方法院84年度自
字第328號），聲請再審，本院裁定如下：
    主  文
再審之聲請駁回。
    理  由
一、聲請意旨略以：（一）查訴外人黃嘉明律師於90年12月10日
    90 年自字第761號刑事答辯狀自認「財團法人基督教神召會
    福音傳播協會於80年係聘朱子芬律師為常年法律顧問，該法
    人欲寄發臺中十六支局第163號存證信函時，朱子芬律師不
    在臺中，乃由朱子芬律師助理員沈其雄請被告代以律師名義
    發函…法人告訴自訴人誣告案，…被告非但未出名，而且就
    其案件毫不知情…被告因非顧問律師，均未曾過問，故法人
    告訴自訴人侵占案，自始至終均不知情」乙節。經查，本案
    卷內83年2月22日強制執行民事聲請狀，係該黃嘉明律師未
    受白明道委任而以白明道名義作成；本案卷內83年8月19日
    83 年民執八字第1412號聲請裁定當天執行收據（二萬元）
    執行費之聲請狀亦係黃嘉明律師未受白明道委任而以白明道
    名義作成。（二）次查，該黃嘉明律師主張朱子芬律師助理
    是沈其雄，於83年1月26日經82年度上更(一)字第179號判決認
    定「…經查上開授權書上載有見證人沈其雄，經本院予以傳
    訊，證人沈其雄亦到庭證稱：當時是張文萱擔任董事長，他
    們與甲○○有官司，授權書是依據這個遷讓房屋官司所寫的
    ，因張文萱這個官司不出面，所以才寫授權書，其意是針對
    民事官司，是張文萱叫我如此寫的，這個官司也是張文萱打
    電話給我，與我聯絡…因白明道是外國人，不懂中國法律」
    乙節，又所謂朱子芬律師經臺中律師公會93年9月2日中律闖
    一字第93280號函：「查本會前會員朱子芬律師（民國○○ 年
    ○○月○日生、身分證字號Ｚ00 0000000），而臺中市西區戶政
    事務所96年9月5日中市西戶字第0960004324號函「有關貴院
    函查朱子芬（身分證統一編號：Ｚ000000000，民國2年12 月
    4日生）身分證統一編號不合邏輯，亦未有朱君之戶籍資料
    」等，綜上，該黃嘉明律師主張朱子芬律師及其助理沈其雄
    與聲請人為遷讓房屋事件訴訟，原確定判決採為判決基礎之
    證據，係以詐欺或不正之方法足資推定，無論是否與事實相
    符，根本已失其證據力，依法不得採為判斷事實之證據資料
    ，竟仍予以採用，依法即難謂非違法。茲依據刑事訴訟法第
    420條第1項第6款規定聲請再審，請撤銷原確定判決，准予
    開始再審云云。
二、按法院認為無再審理由者，應以裁定駁回之。經前項裁定後
    ，不得更以同一原因聲請再審，刑事訴訟法第434 條定有明
    文。次按有罪之判決確定後，有刑事訴訟法第420條第1項各
    款情形者，為受判決人之利益，得聲請再審。又按所謂發見
    確實之新證據，係指就新證據之本身形式上觀察，毋須經調
    查程序，顯然可認為足以動搖原確定之判決者而言（最高法
    院40年度臺抗字第2號判例參照）。且刑事訴訟法第420條第
    1項第6款所謂發見確實之新證據，係指該證據於事實審法院
    判決前已經存在，為法院、當事人所不知，不及調查斟酌，
    至其後始行發見，且就證據本身形式上觀察，固不以絕對不
    須經過調查程序為條件，但必須顯然可認為足以動搖原有罪
    確定判決，而為受判決人無罪、免訴、免刑或輕於原判決所
    認罪名之判決者為限。故受理聲請再審之最後事實審法院，
    應就聲請再審理由之所謂「新證據」，是否具備事實審判決
    前已經存在，為法院、當事人所不知，事後方行發見之「嶄
    新性」，及顯然可認足以動搖原有罪確定判決，應為無罪、
    免訴、免刑或輕於原判決罪名之「顯然性」二要件，加以審
    查，為判斷應否准予開始再審之準據（最高法院93年度臺抗
    字第98號裁定意旨參照）。
三、經查：原確定判決即本院85年度上更(一)字第57號判決，係以
    再審聲請人甲○○與福音傳播協會間83年度執字第1412號
    執行案卷、證人林憲鈺於法院之證述、甲○○與劉景儒
    間之轉讓書、臺灣臺中地方法院檢察署80年度偵字第1200
    7 號卷證，作為認定再審聲請人有罪之依據，有再審聲請人
    所提判決書附卷可參。本件再審聲請人雖提出黃嘉明律師答
    辯狀、83年2月22日強制執行聲請狀、83年8月19日執行費收
    據聲請狀為新證據，並認上開聲請狀係黃嘉明律師偽造云云
    ，惟聲請人並未提出上開證物為偽造之證明，且上開證據核
    均與聲請人犯罪事實之待證事實間不具直接性，而欠缺再審
    證據所需之確實性，從形式上觀察，並不具備顯然可認足以
    動搖原有罪確定判決，應為無罪、免訴、免刑或輕於原判決
    罪名之「顯然性」要求。又聲請意旨以朱子芬律師之身分證
    號碼及戶籍資料，經臺中市西區戶政事務所96年9月5日函覆
    臺中地方法院之查詢結果，身分證編號不合邏輯且無該人之
    戶籍資料，應係非生存中之人為由，聲請再審。惟朱子芬律
    師之年籍資料與被告犯罪事實無涉，亦非認定犯罪構成要件
    之基礎，並非犯罪事實之證據；縱認得作為證據，亦不足以
    動搖原確定判決而為受判決人有利之判決，不具備顯然性之
    要件，且再審聲請人前後曾以上揭同一原因聲請再審，業經
    本院先後以97年度聲再字第153號、98年度聲再字第122號裁
    定，認無再審理由，予以駁回，有上揭裁定書在卷可稽，聲
    請人復以上揭同一原因聲請再審，自係於法未合。本件聲請
    人實並未指出有何足以動搖原判決並符合「顯然性」及「嶄
    新性」特質之新證據，而與刑事訴訟法第420條第1項第6款
    之規定不符，且以同一原因聲請再審，違反刑事訴訟法第43
    4條第2項之規定，其再審之聲請不合法，聲請人聲請意旨，
    均無理由，應予駁回。
四、據上論斷，應依刑事訴訟法第433條、第434條第1項，裁定
    如主文。
中    華    民    國    99    年    4     月    22    日
            刑事第七庭    審判長法  官  林  榮  龍
                                法  官  江  錫  麟
                                法  官  張  惠  立
上列正本證明與原本無異。
如不服本裁定，應於裁定送達後五日內向本院提出抗告狀(須附繕本)。
                                書記官  陳  慈  傳
中    華    民    國    99    年    4     月    22    日

司法院資訊處製作；財團法人民間司法改革基金會備份。
